臺灣高等法院臺南分院刑事判決　　　　　　　 九十一年度上訴字第六八號　 Ｃ
　　　上　訴　人
　　　即　被　告　丁　○　○
　　　指定辯護人　本院公設辯護人　乙　○　○
右上訴人因槍砲彈藥刀械管制條例等案件，不服中華民國九十一年四月廿六日臺灣台
南地方法院八十九年度訴字第一四四一號第一審判決（起訴案號：臺灣台南地方法院
檢察署八十九年度偵字第七二八四、八八一三、八九四六號），提起上訴，本院判決
如左：
      主      文
上訴駁回。
      事      實
一、丁○○（另犯偽造私文書罪、變造特種文書罪、竊盜罪、毀損罪、未經許可持有
    可發射子彈具有殺傷力槍砲罪部分，經原審判決後，於本院撤回上訴均告確定）
    有盜匪、竊盜、恐嚇、脫逃、搶奪等犯行，於民國（下同）八十六年六月十八日
    假釋出獄，於假釋期間，猶不知悔改（不構成累犯），復於八十九年六月十四日
    凌晨一時許，丁○○意圖為自己不法之所有，以恐嚇取財犯意，打電話至台南市
    ○○路一八五號「準媽媽婦嬰用品店」，對店主丙○○恫稱：我會拿槍支到店裡
    ，妳要搬走，妳要在四天內，準備廿萬元給我，在八十九年六月十七日，我會來
    取款，如拿不到錢，你的婦嬰用品店，就不要開，我會放火燒店，我所說的，近
    幾日內，就會有所行動，妳不可以報警，否則會讓妳家人死等語，使丙○○心生
    畏怖。
二、旋於八十九年六月十六日晚上九時卅五分許，丁○○駕駛所竊取ＮＫＧ─四一一
    號機車（竊盜罪已判刑確定），至丙○○所營「準媽媽婦嬰用品店」附近徘徊，
    因行跡可疑，為丙○○丈夫甲○○及房東己○○家人發現，經己○○偕同父親庚○○及胞弟戊○○，三人質問丁○○，丁○○當場竟持其所有折合刀一支抗拒，
    且基於傷害人犯意，持折合刀攻擊庚○○、戊○○父子，致庚○○枝右肩血腫，
    戊○○右手五乘一公分、三乘一公分刀傷等傷害。嗣經己○○、賴昌明、庚○○
    父子三人，合力將丁○○壓制於地面，並報警趕抵現場處理，將丁○○逮獲，當
    場扣得丁○○所有作案用折合刀一支在案。
三、案經庚○○、戊○○訴請台南市警察局第一分局報請台灣台南地方法院檢察署檢
    察官偵查起訴。
      理      由
一、訊據上訴人即被告丁○○供承有於八十九年六月十四日凌晨一時許，打電話給被
    害人丙○○要拿二十萬元；並於八十九年六月十六日晚上九時三十五分許，在右
    述地點，與被害人庚○○、賴良明父子發生衝突拉扯之事實。然否認有右述恐嚇
    取財未遂、傷害等犯行，辯稱：八十九年六月十四日案發當時，其係電話欲向「
    準媽媽婦嬰用品店」店主丙○○洽借款項，以供逃亡使用，並無恐嚇取財犯行；
    另於八十九年六月十六日晚上九時三十五分許，駕駛所竊得ＮＫＧ─四一一號重
    機車，出現在丙○○所營「準媽媽婦嬰用品店」附近，己○○、賴昌明、庚○○
    父子三人，即共同將伊毆打成傷，伊未出手打他們云云。惟查：
  (一)關於恐嚇取財部分：
    被告如何於右述時地，對被害人丙○○恐嚇取財之事實，已據被害人丙○○於警
    訊供稱：八十九年六月十四日凌晨一時許，被告打電話至台南市○○路一八五號
    ，我所經營「準媽媽婦嬰用品店」對我說，妳比較倒霉，雖然妳沒有與房東有什
    麼瓜葛，但因我正在通緝跑路中，身上缺錢花用，妳要準備二十萬元，八十九年
    六月十七日我會來拿錢，如果沒有拿到錢，我會放火燒房子，妳的店就不要開云
    云，讓我心生恐懼，很害怕被告對我不利，被告同時說近幾日內，他就會有所動
    作，要我不可以報警，否則會讓我家人死等語（詳警卷四頁背面至五頁正面）。
    嗣被告於八十九年六月十六日晚上為警查獲，並經被害人丙○○在警局當場指認
    被告即為恐嚇取財之人（詳警卷五頁背面七行），被害人丙○○於偵查中仍作同
    樣指訴（詳七二八四號偵查卷六十頁及背面）。即被告於警訊時亦供承：我向準
    媽媽婦嬰用品店負責人丙○○說，我目前在跑路，經濟很差，要求她拿二十萬元
    幫我，她說沒那麼多，要拿五萬元給我，我告訴她能否多拿一點，雙方未確定數
    目，我有向丙○○說八十九年六月十七日要至其店內取款等語（詳警卷二頁）。
    且被告於偵查中及本院審理時亦均供承確有向被害人丙○○要錢，以供其通緝逃
    亡期間費用，但錢仍未拿到手等語（詳七二八四號偵查卷九、廿九頁、卅三頁背
    面、本院卷九四、一三一頁），足見被害人丙○○上開指訴非虛。是被告恐嚇取
    財未遂犯行，事證已明，應可確認。
  (二)關於傷害部分：
    至被告於八十九年六月十六日晚上，持刀抗拒並攻擊被害人庚○○、戊○○二人
    致受傷等情，已據被害人庚○○、己○○父子分別在警訊及偵查中指訴明確（詳
    警卷六頁背面、七二八四號偵查卷廿八頁背面及廿九頁）及被害人戊○○於本院
    供明在卷（詳本院卷九七頁）。復有台南市立醫院八十九年六月十六日出具驗傷
    診斷書二紙在卷可憑（詳警卷十一至十二頁）。雖被告於上訴本院後，辯稱伊係
    遭不詳男子共同毆打，其未有傷害被害人云云（本院卷九九頁）。然被告於本院
    審理時同時供稱，伊當時有拿刀子起來反抗，被害人是不小心遭伊刀子劃到的等
    語（詳本院卷八一頁）。又據現場目擊證人己○○於警訊供稱：當晚我弟弟戊○○質問被告他，為何要恐嚇準媽媽婦嬰用品店，被告便持刀劃傷我弟弟戊○○之
    手，我弟弟便跳上被告機車，捉住被告脖子，被告乃突然將機車轉向，被告因而
    人車摔倒，我便和父親庚○○及路人等合力搶下被告手中刀子等語（詳警卷九頁
    背面）。核與被告於偵查中供稱：我騎機車經過時，被他們五、六人拉下，臉朝
    下壓在地上，我就把放在褲袋中小刀抽出，他們為什麼會受傷我不清楚等語（詳
    七二八四號偵查卷九頁及背面），大致相符。是被告否認有傷害被害人庚○○、
    戊○○，要非可信。
  (三)綜上所述，被告所辯未恐嚇取財、傷害犯行，無非卸責之詞，不足採信。本件事
    證已明，被告上開恐嚇取財未遂及傷害犯行，均堪以認定。
二、查被告丁○○向被害人丙○○恐嚇取財未遂，係犯刑法第三百四十六條第三項、
    第一項恐嚇取財未遂罪；至被告傷害被害人庚○○及戊○○行為，則係犯刑法第
    二百七十七條第一項傷害罪，被告一行為同時傷害二人，為同種想像競合，應依
    刑法第五十五條規定，從一重處斷。又被告打電話向丙○○恐嚇取財，尚未取財
    ，即為警查獲，為未遂犯，應依刑法第二十六條規定，減輕其刑。另被告丁○○
    上開所犯二罪，罪名不同，行為互異，應分論併罰。
三、關於被告所犯右揭恐嚇取財未遂罪及傷害罪部分，原判決以被告罪證明確，因予
    適用刑法第三百四十六條第三項、第一項、第二百七十七條第一項、第二十六條
    、第五十五條、第五十一條第五款、第三十八條第一項第二款（原判決漏載第二
    款），罰金罰鍰提高標準條例第一條前段規定，併審酌被告犯罪動機、目的、手
    段、犯罪所生危害，及其於傷害庚○○及戊○○之際，遭受多名不詳姓名者共同
    毆打致腦震盪成傷等一切情狀，就恐嚇取財未遂部分，量處有期徒刑四月；就傷
    害部分，亦量處有期徒刑四月；並與被告所犯他罪（即偽造私文書罪、變造特種
    文書罪、竊盜罪、毀損罪、未經許可持有可發射子彈具有殺傷力槍砲罪），合併
    定其應執行之刑，以資懲儆。另敘明扣案折合刀係被告所有供犯罪所用，應依法
    宣告沒收。本院經核原判決關於恐嚇取財未遂罪及傷害罪部分，認事用法，均無
    違誤，被告上訴意旨，否認犯行，為無理由，應予駁回。
據上論斷，應依刑事訴訟法第三百六十八條，判決如主文。
本案經檢察官李傳來到庭執行職務。
中    華    民    國      九十一      年      十二      月    五        日
                                  臺灣高等法院臺南分院刑事第七庭
                                      審判長法官  蔡    崇    義
                                            法官  許    進    國
                                            法官  董    武    全
右正本證明與原本無異。
不得上訴。
                                      法院書記官  黃    全    忠
中    華    民    國      九十一      年      十二      月    十        日
附錄法條：
刑法第三百四十六條第一項、第三項
意圖為自己或第三人不法之所有，以恐嚇使人將本人或第三人之物交付者，處六月以
上五年以下有期徒刑，得併科一千元以下罰金。
前二項之未遂犯罰之。
刑法第二百七十七條第一項：
傷害人之身體或健康者，處三年以下有期徒刑、拘役或一千元以下罰金。
